臺灣臺中地方法院民事判決　九十三年度訴字第二五二九號
　　原　　　告　榮民工程股份有限公司
　　法定代理人　甲○○
　　訴訟代理人　劉志鵬律師
　　　　　　　　林鼎鈞律師
　　複代理人　　池泰毅律師
　　被　　　告　乙○○
右當事人間請求返還不當得利事件，本院於民國九十四年二月二十三日言詞辯論終結
，判決如左如下：
    主      文
被告應給付原告新臺幣壹佰貳拾陸萬貳仟參佰肆拾玖元，及自民國九十三年十二月十
日起至清償日止按週年利率百分之五計算之利息。
訴訟費用由被告負擔。
本判決於原告以新臺幣肆拾貳萬元為被告供擔保後，得假執行。
    事實及理由
一、原告主張：行政院國軍退除役官兵輔導委員會榮民工程事業管理處（以下簡稱榮
    工處），已於民國（下同）八十七年七月一日起改制為榮民工程股份有限公司（
    即原告），並由原告概括承受榮工處之權利義務。而榮工處為強化經營能力，提
    高營運績效，以建立移轉民營條件，曾辦理專案裁減人員，並依「行政院國軍退
    除役官兵輔導委員會附屬生產事業機構配合移轉民營專案裁減人員處理要點」（
    以下簡稱專案裁減要點）規定，於專案裁減時，就年資尚不足以請領老年給付之
    離職或資遣員工，依其損失之勞保投保年資，比照勞工保險條例第五十九條規定
    之老年給付計算標準，由榮工處發給補償金，並約定若離職或資遺員工再參加勞
    工保險而領取老年給付時，應將補償金繳回；如其所領老年給付金額較原補償金
    低時，僅繳回與所領老年給付同金額之補償金。被告於八十八年二月一日榮工處
    專案裁減時，即已據前述約定領取補償金一百二十六萬二千三百四十九元。嗣後
    被告另於九十二年十二月二十二日自勞工保險局領取老年給付一百七十二萬二千
    元。爰依切結書之約定，請求被告返還上開已領取之補償金及法定遲延利息。並
    聲明：(一)被告應給付原告一百二十六萬二千三百四十九元，及自起訴狀繕本送達
    被告之翌日起至清償日止按週年利率百分之五計算之利息；(二)願供擔保為假執行
    之宣告。
二、被告抗辯：當初領取補償金時，認為是原告資遺被告所為的補償，如果知道要繳
    回補償，被告就不會去請領老年給付，只要辦理月退就好了等語。並聲明：原告
    之訴駁回。
三、得心證之理由：
  (一)原告主張之事實，業據其提出行政院國軍退除役官兵輔導委員會八十七年十二
      月八日八七輔伍字第二０一八號書函、勞工保險局九十二年十二月三十日保給
      老字第０九二六０八五七０八０號函、切結書及領據等影本各一件為證。而被
      告雖以前述情詞置辯，但對切結書由其簽具並領取補償金一百二十六萬二千三
      百四十九元，及自勞工保險局領取老年給付一百七十二萬二千元之事實，均未
      爭執，從而足信原告主張之上情為真實。
  (二)按專案裁減要點第四條(四)明定：「依本要點（指專案裁減要點，下同）專案裁
      減者，於退出原參加之勞工保險（以下簡稱勞保），除符合請領勞保老年給付
      外，其損失之勞保已投保年資，比照勞工保險條例第五十九條規定之給付標準
      ，依本要點補償其損失... 但依法再參加各該保險領取老年給付時，應將原領
      之補償金繳回。其所領老年給付金額較原補償金為低時，僅繳回與所領老年給
      付同金額之補償金。」而被告所立前揭切結書之內容亦同其旨。本件被告於八
      十八年四月二十九日依上開規定向榮工處申領勞工保險補償金一百二十六萬二
      千三百四十九元，復於九十二年十二月二十二日自勞工保險局領取老年給付一
      百七十二萬二千元，已如前述。故原告依切結書之約定，請求被告返還已領取
      之補償金一百二十六萬二千三百四十九元，即屬有據。
  (三)另按給付有確定期限者，債務人自期限屆滿時起，負遲延責任。給付無確定期
      限者，債務人於債權人得請求給付時，經其催告而未為給付，自受催告時起，
      負遲延責任。其經債權人起訴而送達訴狀，或依督促程序送達支付命令，或為
      其他相類之行為者，與催告有同一之效力，民法第二百二十九條第一項、第二
      項定有明文。又遲延之債務，以支付金錢為標的者，債權人得請求依法定利率
      計算之遲延利息。但約定利率較高者，仍從其約定利率。應付利息之債務，其
      利率未經約定，亦無法律可據者，週利利率為百分之五，民法第二百三十三條
      第一項、第二百零三條亦有明定。本件原告對被告之債權，核屬無確定期限之
      給付，自應經原告之催告而未為給付，被告始負遲延責任。準此，原告請求被
      告自起訴狀繕本送達被告之翌日即九十三年十二月十日起，按週年利率百分之
      五計付遲延利息，核無不合。
  (四)綜上所述，原告請求被告給付一百二十六萬二千三百四十九元，及自九十三年
      十二月十日起至清償日止按週年利率百分之五計算之遲延利息，為有理由，應
      予准許。
  (五)原告陳明願供擔保聲請宣告假執行，核無不合，爰酌定相當擔保金額准許之。
四、訴訟費用負擔及宣告假執行之依據：民事訴訟法第七十八條、第三百九十條第二
    項。
中　　　華　　　民　　　國　　九十四　　年　　　三　　　月　　　九　　　日
                                      臺灣臺中地方法院民事第一庭
~B法　官　游文科
右正本係照原本作成。
如對本判決上訴，須於判決送達後二十日內向本院提出上訴狀（須附繕本）。
中　　　華　　　民　　　國　　九十四　　年　　　三　　　月　　　九　　　日
~B書記官　楊木榮
